臺灣橋頭地方法院刑事判決
111年度交易字第29號
公  訴  人  臺灣橋頭地方檢察署檢察官
被      告  陳致遠


上列被告因過失傷害案件，經檢察官提起公訴（110 年度偵字第
12566 號），本院判決如下：
    主  文
陳致遠犯過失傷害罪，處拘役肆拾伍日，如易科罰金，以新臺幣
壹仟元折算壹日。
    事  實
一、陳致遠考領有普通小型車駕駛執照，於民國110 年4 月19日
    13時19分許，駕駛車牌號碼0000-00 號自用小客車（下稱甲
    車），沿高雄市左營區崇德路410 巷由北往南方向行駛，行
    經該路段與崇德路之無號誌丁字岔路口，正左轉崇德路往東
    方向行駛時，本應注意汽車行駛至交岔路口，轉彎車應讓直
    行車先行，而依當時天候晴、日間自然光線、柏油路面乾燥、
    無缺陷、無障礙物、視距良好，並無不能注意之情事，竟疏未
    注意及此即貿然左轉，適蔡幸庭騎乘車牌號碼000-0000號普
    通重型機車（下稱乙車），沿崇德路由西往東方向慢車道直
    行至該處，亦疏未注意行經無號誌之交岔路口，應減速慢行
    ，作隨時停車之準備，然竟亦疏未注意及此，未減速慢行，
    作隨時停車之準備，即貿然前行進入前述交岔路口，兩車因
    而發生碰撞，致蔡幸庭人車倒地，受有頭部外傷、右腕挫傷
    併月狀骨骨折、全身多處挫擦傷、上顎雙側正中門齒牙冠斷
    裂、左側上顎側門齒脫位、上顎嘴唇及牙齦撕裂傷、顏面部
    挫擦傷之傷害。嗣經警據報到場處理，陳致遠於事故發生後
    留在現場，於有偵查犯罪職權之機關或公務員尚不知何人犯
    罪前，即向前往處理之員警坦承肇事而接受裁判，因而查悉
    上情。
二、案經蔡幸庭訴由高雄市政府警察局左營分局報告臺灣橋頭地
    方檢察署檢察官偵查起訴。
    理  由
壹、證據能力部分：
    按被告以外之人於審判外之陳述，雖不符前4 條之規定，而
    經當事人於審判程序同意作為證據，法院審酌該言詞陳述或
    書面陳述作成時之情況，認為適當者，亦得為證據，刑事訴
    訟法第159 條之5 第1 項規定甚明。經查，本判決所引認被
    告陳致遠有前開犯行、具有傳聞證據性質之證據資料，已經
    檢察官及被告於本院審判期日同意作為證據使用（見交易卷
    第94頁），本院審酌該等證據作成之情況，並無違法取得情
    事，且俱核與本案待證事實相關，以之作為證據為適當，應
    認為均有證據能力。又下列認定本案之非供述證據，經查並
    無違反法定程序取得之情，依刑事訴訟法第158 條之4 規定
    反面解釋，亦應具證據能力。
貳、認定犯罪事實所憑之證據及理由：
一、上開犯罪事實，業據被告於本院審判程序中坦承其有過失不
    諱（見交易卷第89至90、94頁），核與證人即告訴人蔡幸庭
    於警詢及本院審判程序中之證述大致相符（見警卷第5 至7 
    頁；交易卷第56至60頁），並有高雄醫學大學附設中和紀念
    醫院（下稱高醫）110 年4 月30日診字第1100430395號診斷
    證明書、道路交通事故現場圖、道路交通事故調查報告表㈠
    、㈡-1各1 份、道路交通事故談話紀錄表2 份、道路交通事
    故照片12張、高醫111 年5 月10日高醫附法字第1110102236
    號函及檢附之告訴人之病歷資料1 份在卷可稽（見警卷第11
    、27、31至38、45至55頁；本院病歷卷；交易卷第69頁），
    足認被告前揭任意性自白與事實相符，洵堪採為認定事實之
    依據。
二、按汽車行駛至交岔路口，轉彎車應讓直行車先行，道路交通
    安全規則第102 條第1 項第7 款訂有明文。查被告考領有普
    通小客車駕駛執照，此有公路監理電子閘門證號查詢汽車駕
    駛人查詢結果1 紙在卷可參（見警卷第15頁），對於前開規
    定應知之甚詳，且亦應為其駕車上路時應負擔之注意義務，
    佐以案發當時天候晴、日間自然光線、柏油路面乾燥、無缺
    陷、無障礙物、視距良好，此有上開道路交通事故調查報告
    表㈠1 紙在卷足參，並無不能注意之情事，被告竟於前揭時
    、地，駕駛甲車沿崇德路410 巷由北往南方向行駛至該路段
    與崇德路之無號誌丁字岔路口，正左轉崇德路往東方向行駛
    時，疏未注意禮讓當時騎乘乙車直行於崇德路由西往東方向
    之告訴人先行，即貿然左轉崇德路，因而肇致本案交通事故
    ，其駕駛行為自有違反上開注意義務之過失甚明。又告訴人
    因本案交通事故受有前揭傷勢，已如前述，是被告上開過失
    行為與告訴人受傷之結果間具有相當因果關係，要屬無疑。
三、次按行經無號誌之交岔路口，應減速慢行，作隨時停車之準
    備，道路交通安全規則第93條第1 項第2 款亦有明文。查告
    訴人考領有普通重型機車駕駛執照，亦有公路監理電子閘門
    證號查詢機車駕駛人查詢結果1 紙在卷可佐（見警卷第13頁
    ），其對上開規定自難諉為不知，且亦應為其騎車上路時應
    負擔之注意義務。然查，告訴人於員警製作道路交通事故談
    話紀錄表時陳稱：我只看到被告停在黃網格內，我以為被告
    要讓我等語（見警卷第35頁）；於本院審判程序中陳稱：我
    就是一直騎，騎到上揭路口，看到甲車出現在黃網格線上，
    就發生碰撞等語（見交易卷第60頁），可知告訴人看見被告
    時，既認被告係要讓其先行，衡情，其自不會再行減速，且
    佐以告訴人既誤認甲車係停在黃網格內，可見甲車速度應甚
    慢，倘告訴人於行經上揭交岔路口有減速慢行，作隨時停車
    之準備，亦應不至於見甲車慢速駛出卻仍直接撞上而不及閃
    煞，堪認告訴人於進入上揭交岔路口前，未減速慢行，作隨
    時停車之準備，即貿然前行進入前述交岔路口。而本案交通
    事故發生當時並無不能注意之情事，業經本院認明如前，告
    訴人卻疏未注意上開規定，其上開駕駛行為對於本案交通事
    故之發生，自屬與有過失。惟因刑事責任之認定，並非告訴
    人與有過失，即得據此免除被告之過失責任；易言之，告訴
    人就本案交通事故發生之與有過失，至多僅係量刑時之參酌
    事由，或於民事損害賠償時得以減免其賠償責任之問題，不
    影響被告過失傷害刑事責任之成立，併予敘明。
四、至被告固另主張：我認為告訴人就本案交通事故之發生另有
    超速之與有過失云云。惟查，關於告訴人是否超速乙節，因
    本案事故現場並無遺留煞車痕，此有上揭道路交通事故現場
    圖1 紙及現場照片12張附卷可按，且無現場監視錄影器或行
    車紀錄器錄影畫面，實難逕行研判告訴人所騎乘機車之車速
    。而卷內雖有車損照片及告訴人之診斷證明書，且車身受損
    及告訴人受傷情形固然與雙方速度有關，但亦牽涉物體質量
    、撞擊角度、車體結構及厚度、告訴人身體倒地位置等因素
    ，原因多有，無從僅以車損、傷勢推論告訴人之車速，則卷
    存客觀證據難以論斷告訴人確切時速。又告訴人自稱時速僅
    20公里（見警卷第7 頁），是本院認依卷存證據，不能遽論
    告訴人亦有超速之過失。是以，被告此部分所辯，尚難憑採
    。
五、綜上，本案事證明確，被告上開犯行堪以認定，應依法論科
    。
參、論罪科刑：
一、核被告所為，係犯刑法第284 條前段之過失傷害罪。另被告
    於有犯罪偵查權限之機關尚未知何人肇事前，即主動向到場
    處理車禍之員警坦承為肇事人，自首而願接受裁判等情，有
    高雄市政府警察局道路交通事故肇事人自首情形紀錄表1 份
    在卷可憑（見警卷第39頁），符合自首之要件，爰依刑法第
    62條本文規定，減輕其刑。
二、爰審酌被告駕駛汽車時，未能確實遵守交通安全規則以保護
    其他用路人之生命、身體及財產之安全，於左轉之際，未先
    禮讓直行車優先通行即貿然左轉，而與行經無號誌之交岔路
    口，未減速慢行，作隨時停車準備之告訴人，共同肇致本案
    交通事故之過失情節；兼衡告訴人前揭傷勢程度；另考量被
    告犯後終能於本院審判程序中坦承犯行，然未與告訴人達成
    和解以填補其犯行所造成之損害之犯後態度；暨被告自陳大
    專畢業之教育程度，無業，每月領取老人年金，患有心臟慢
    性病之家庭、經濟、健康狀況及其素行（見交易卷第95頁、
    第83頁之臺灣高等法院被告前案紀錄表）等一切具體情狀，
    量處如主文所示之刑，並諭知易科罰金之折算標準，以資警
    惕。
據上論斷，依刑事訴訟法第299 條第1 項前段，刑法第284 條前
段、第62條本文、第41條第1 項前段，刑法施行法第1 之1 條第
1 項，判決如主文。
中　　華　　民　　國　　111 　年　　7 　　月　　14　　日
                  刑事第七庭    法　官  蔡宜靜
以上正本證明與原本無異。
如不服本判決應於收受送達後20日內向本院提出上訴書狀，並應
敘述具體理由；如未敘述上訴理由者，應於上訴期間屆滿後20日
內向本院補提理由書（均須按他造當事人之人數附繕本）「切勿
逕送上級法院」。
中　　華　　民　　國　　111 　年　　7 　　月　　18　　日
                                書記官  鄧思辰
附錄本判決論罪之法條：
刑法第284條
因過失傷害人者，處一年以下有期徒刑、拘役或十萬元以下罰金
；致重傷者，處三年以下有期徒刑、拘役或三十萬元以下罰金。

卷證目錄對照表 1.高雄市政府警察局左營分局高市警左分偵字第11073005500 號   卷，稱警卷。 2.本院111 年度交易字第29號卷中之告訴人病歷卷，稱本院病歷卷。 3.本院111 年度交易字第29號卷，稱交易卷。